---
title: "Práctica 2: Estadística"
author: Aquí, tu nombre
output: html_document
editor_options: 
  chunk_output_type: console
---

```{r setup, include=FALSE}
knitr::opts_chunk$set(echo = TRUE)
```


# Objetivos de la práctica
Esta práctica tiene como principales objetivo aprender a usar `R` para realizar
los análisis estadísticos más habituales involucrando contrastes de hipótesis
o intervalos de confianza.

Recuerda escribir las **conclusiones** claramente, de forma 
que cualquier persona te pueda entender.


# Entrega y evaluación 
El deadline para la entrega de la práctica es el día especificado en la entrega
del curso virtual. Cualquier trabajo recibido **fuera del plazo contará como no entregado**.

La entrega consistirá, **obligatoriamente, en el fichero de R Markdown con 
extensión `*.Rmd`  y el resultado de compilarlo (un HTML). ** Ambos ficheros
deberán entregarse a través del curso virtual.

Las prácticas que no compilen el fichero .Rmd, generando un fichero HTML válido,
**NO SERÁN EVALUADAS**.

--- 

# Infusión para perder peso
Un anuncio en la televisión afirma que sin cambiar los hábitos alimenticios
y tan solo tomando un extracto de hierbas diariamente se pueden perder 1.5 Kg (¡o más!)
en 5 días.

Picado por la curiosidad (y un tanto excéptico), decides probar esta afirmación
sometiendo a 12 de tus compañeros a un experimento. Para realizar el experimento, 
pesas a cada uno de tus compañeros, les pides que usen el extracto de hierbas 
durante 5 días y luego los vuelves a pesar. Los datos se han guardado en 
"weights.csv".

### 1) Carga y prepara los datos...
Lee el CSV y extrae de él dos vectores: `before` y `after` que contengan las
medidas de peso para cada sujeto antes y después de tomar las infusiones. (Por 
ejemplo: `before=c(peso_antes_sujeto_1, peso_antes_sujeto_2, ...)` y
`after=c(peso_desp_sujeto_1, peso_desp_sujeto_2, ...)`). Para ello completa 
el siguiente código, que sigue la siguiente idea:

1. Convierte las fechas usando `as.Date` para compararlas/ordenarlas fácilmente.
2. Haz un bucle for para iterar individuo a individuo.
3. Para cada individuo, compara las dos fechas disponibles para decidir qué 
medida se corresponde con "antes" y cuál con "después".

```{r}
library(readr)
weights <- read_csv("practica2/data/weights.csv")
# View(weights)

# 1.-
  weights$date = as.Date(weights$date, format="%d-%m-%y")
  ordenado <- weights[order(weights$subject, weights$date), ]
  
  before = c()
  after = c()
  i = 1
  for (subject in date) {
     subject_data = weights[i ,"date"]  # selecciona los datos para "subject"
     # subject_data tendrá solo dos filas. Averigua cuál de las dos fechas,
     # subject_data[1, "date"] o subject_data[2, "date"], se corresponde
     # con la medida "antes" y cuál con "después"
     if(i %% 2 == 0){after_weight = ordenado[i, 2]
     after = c(after, after_weight)}
     else{before_weight = ordenado[i, 2]
     before = c(before, before_weight)}
     i = i + 1
  }
  
  
```

### 2) ¿Qué conclusiones puedes extraer al 0.01 de significación?, ¿miente el anuncio?
Recuerda que debes... 

1. Escribir claramente cuál es la hipótesis alternativa. 
2. Validar las asunciones del modelo o discutirlas.
3. Escribir las conclusiones de forma clara.

**La hipótesis alternativa, aquí:**

```{r}
##### del ejercicio --->  homeo_weight_loss

# 1.-
 # Ha = no se peirden 1.5kg en 5 dias
 # H0 = perdida de 1.5kg en 5 dias

# 2.- comprobar normalidad y si hay mestreo aleatorio o poblacion infinita:

    # 2.1.- podemos asumir que el muestreo es aleatorio ya que se eligen 12 compañeros 
    #       aleatoriamente

    bins = nclass.FD(ordenado$weight)
    ggplot(ordenado, aes(x = weight)) + 
      geom_histogram(bins = bins)
    # 2.2.- podemos asumir normalidad gracias al histograma 

# 3.- conclusiones:
    t.test(weights$weight, mu = 1.5)  # -->  p-value < 2.2e-16
    
    # como el p_valor es muy pequeño los datos apoyan a  Ha, es decir que el 
    # tratamiento no tiene dichos efectos anunciados.

```

**Tus conclusiones, aquí:**

--- 

# Viagra y libido (Field, 2012)
La viagra es un estimulante sexual que se usa para tratar la impotencia. En la 
literatura de psicología, los problemas de rendimiento sexual se han relacionado
con una pérdida de libido (Hawton, 1989). Supongamos que se comprueba esta hipótesis
usando cuatro grupos de participantes. A un grupo se le administra un placebo 
(una pastilla de azúcar con la misma forma y color que la viagra), mientras que 
a los otros tres grupos se les administra una dosis baja, una dosis media, y una 
dosis alta, respectivamente. La variable dependiente fue una medida objetiva de 
la libido medida en el transcurso de una semana. Estamos interesados en saber 
si la toma de viagra puede influir en la libido. Datos en "viagra.csv".

### 1) Carga y visualiza los datos...
```{r}
library(readr)
viagra <- read_csv("practica2/data/viagra.csv", 
    col_types = cols(dose = col_factor(levels = c())))
# View(viagra)
```

### 2) Codifica los contrastes...
... para responder a las siguientes preguntas:

* ¿Existe alguna diferencia en los niveles de libido para los pacientes que 
reciben el placebo y los pacientes que reciben tratamientos reales?
* ¿Existe alguna diferencia entre los pacientes que reciben dosis altas de viagra
  frete a los que reciben dosis bajas o medias?
* ¿Existe alguna diferencia entre los pacientes que reciben dosis altas y aquellos 
que reciben dosis medias?

```{r}
# 1.- 
contrasts(viagra$dose)

#             Low Dose Medium Dose High Dose
# Placebo            0           0         0
# Low Dose           1           0         0
# Medium Dose        0           1         0
# High Dose          0           0         1



# levels(viagra$dose)
# viagra$dose = relevel(viagra$dose, "Placebo")
```

### 3) Crea el modelo de regresión y ANOVA ... 
... Antes de interpretar los resultados, comprueba si se cumplen las asunciones
de ambos modelos.

```{r}
library("tidyverse")
library("car")
options(contrasts = c("contr.sum", "contr.poly"))

ggplot(viagra, aes(x = dose, y = libido)) + geom_boxplot() + 
  coord_flip()

contrasts(viagra$dose)
mis_contrastes = rbind(   # no sabemos interpretar los datos para ponerlos en el rbind
  "--" = c(),
  "--" = c()
)

```

### 4) Comprueba si el test ANOVA es significativo e interpreta los contrastes...
(Ten en cuenta que solo es necesario comprobar los contrastes si el resultado
del test ANOVA es significativo.)

```{r}

v_model = lm(libido ~ dose, viagra)
v_model_aov = Anova(v_model, type = 3)   # el tipo ni idea  hay q verlo

# falta interpretar datos

```

### 5) Realiza un análisis Post-hoc...
A pesar de que los contrastes son bastante informativos, tu jefe te pide que compares
todas los grupos entre sí para comprender mejor los datos. Usa tanto Bonferroni
como FDR e interpreta los resultados.

```{r}
pairwise.t.test(viagra$libido, viagra$dose, p.adjust.method = "bonferroni") # es asi?
```

**Tus conclusiones, aquí**:

---

Respecto a los ajustes de Bonferroni y FDR, debes interiorizar que...
(fíjate, por ejemplo, en High `Vs medium`):

* Bonferroni es muy conservador en el ajuste de p-valores, mientras que FDR
hace una corrección más pequeña (los p-valores se quedan más cercanos al 
contraste original)
* ¿Cuál es procedimiento que debemos usar? No hay ningún método mejor o peor. Gran 
parte del problema es que parece que los métodos se contradicen porque estamos cayendo
en la trampa de transformar el p-valor en una decisión "dura" (se rechaza Vs no se rechaza).
Lo mejor en este caso es refugiarse en los intervalos de confianza. La única diferencia
entre ambos ajustes será la anchura de los intervalos, pero la interpretación 
será muy similar.

--- 

# Apuestas de adolescentes en UK
El conjunto de datos `teengamb.csv` contiene datos sobre las
tasas de juego entre los adolescentes en Gran Bretaña, su género y estatus
socioeconómico. Una pregunta que nos puede interesar es cómo se relacionan el
género y los ingresos con cuánto juega una persona (céntrate solo en las
variables `income`, `sex` y `gamble`)... Sigue los siguientes pasos para crear un 
ANCOVA...


### 1) Carga y visualiza los datos...
...para valorar si el modelo debe incluir interacciones. Escribe claramente tus conclusiones

```{r}
library(readr)
teengamb <- read_csv("practica2/data/teengamb.csv")
# View(teengamb)
```

**Conclusiones sobre la necesidad de interacción**:

### 2) Crea el modelo...
... y obtén los intervalos de confianza para los coeficientes y su significación.

```{r}
v_model = lm(income ~ sex, teengamb)
confint(v_model)
# intuimos q esta bien
```


### 3) Interpreta los coeficientes y escribe tus conclusiones.
**Conclusiones sobre las variables de interés**:

### 4) Valora si las asunciones del modelo se cumplen

```{r}
# 1.- comprobar normalidad y si hay mestreo aleatorio o poblacion infinita:

    # 1.1.- podemos asumir que el muestreo ya que aleatorio ya que se eligen 47 adolescentes 
    #       aleatoriamente de entre el total de ellos en Gran Bretaña.

    bins = nclass.FD(teengamb$income)
    ggplot(teengamb, aes(x = income)) + 
      geom_histogram(bins = bins)
    # 1.2.- no podemos asumir normalidad 

```

**¿Es el modelo correcto?:** 

--- 

# (Voluntario) Kobe Bryant y manos calientes (Cetinkaya-Rundel)
La actuación de Kobe Bryant contra los Orlando Magic en la final de 2009 de la 
NBA le hicieron merecedor del MVP, y muchos aficionados comentaron que estaba con
"la mano caliente" (o dicho de otra forma, "estaba en racha"). En este ejercicio,
investigaremos si hay una base estadística para afirmar esto. Este ejercicio 
también nos enseñará a calcular **p-valores usando simulaciones**, evitando así
el tener que conocer la distribución del estadístico estudiado.

Los datos relativos a Kobe Bryant se han almacenado en un fichero csv "kobe.csv"
El `data.frame` cargado tiene más de 100 observaciones y 6 variables, donde cada
observación es un tiro de Kobe Bryant. La variable `shot` indica si el tiro
fue canasta (hit: `H`) o un fallo (miss: `M`).

A simple vista, es difícil de valorar si Kobe tenía la "mano caliente" o no.
Una forma de averiguarlo es considerando que un jugador con la
"mano caliente" tenderá a tener buenas rachas (sucesiones de canastas). 
Consideraremos la longitud de un una racha como el *número de canastas consecutivas
hasta que hay un fallo*. Por ejemplo, en la secuencia

\[ \textrm{H M | M | H H M | M | M | M} \]
hay 6 rachas, marcadas con un "|". Sus longitudes son 1, 0, 2 , 0, 0, 0.

Calcular la longitud de las rachas manualmente es tedioso y propenso a errores,
por lo que es mejor implementar una función.

### 1) Implementa una función llamada `count_streak`...
...que reciba como entrada un vector
de `H`s y `M`s, y devuelva las longitudes de las rachas. Asegúrate de testearlo
con el ejemplo anterior y variaciones del mismo.

```{r count_streak}
library(readr)
kobe <- read_csv("practica2/data/kobe.csv")
# View(kobe)

# racha = c()
# for(){
#   
# }

```


### 2) Dibuja un histograma con la longitud de las rachas de Kobe.

```{r plot-streak-kobe}
# ??
```

## ¿Cuáles son la $H_0$ y la $H_a$?
En el histograma anterior, podemos observar que Kobe tiene rachas largas, pero 
¿son lo suficientemente largas como para poder asegurar que tenía "la mano caliente"?
¿Con qué lo comparamos? 

Para responder a esta pregunta, repasemos el concepto de **independencia**. Dos
procesos son independientes si el resultado de uno no afecta al otro. Si cada 
tiro a canasta se considera un proceso independiente con respecto a otros tiros,
entonces acertar/fallar un tiro no afectará a la probabilidad de que metas el 
siguiente tiro.

Un jugador con "la mano caliente" tendrá tiros que **no** son independientes 
el uno del otro. Concretamente, si el jugador mete su primer disparo, nuestro
modelo de "mano caliente" afirma que tendrá una probabilidad superior de meter su 
segundo tiro. 

Asumamos por un momento que el modelo de "mano caliente" es válido para Kobe.
En base a su carrera, el porcentaje medio de veces que Kobe hace canasta está 
sobre el 45\%. En notación probabilista, la probabilidad de que meta su primer
tiro a canasta será

\[ P(\textrm{shot 1 = H}) = 0.45. \]

Si mete su primer tiro y tiene "la mano caliente" los tiros **no** son 
independientes, por lo que la probabilidad de que meta su segundo tiro subirá,
por ejemplo, hasta el 60\%.

\[ P(\textrm{shot 2 = H} \, | \, \textrm{shot 1 = H}) = 0.60 \]

Como consecuencia de este incremento de probabilidades, podríamos esperar que
Kobe tuviese rachas más largas comparado con la perspectiva escéptica en 
la que Kobe **no** tiene "la mano caliente". En este último caso, la probabilidad
de acertar el segundo tiro todavía es 

\[ P(\textrm{shot 2 = H} \, | \, \textrm{shot 1 = H}) = 0.45. \]

Visto de otra forma, acertar el primer tiro no incrementa sus probabilidades
de acertar el segundo disparo. Si los tiros de Kobe son independientes, entonces
tendrá la misma probabilidad de acertar cada tiro independientemente de sus
tiros pasados: 45%.

Volviendo a la cuestión inicial, ¿cómo sabemos si las rachas de Kobe son lo
suficientemente largas como para asegurar que tenía "la mano caliente"?
Lo que haremos es comparar sus rachas con las de alguien que no tiene manos 
calientes: un tirador independiente (sus tiros no se ven influenciados por los
tiros pasados). Esta será la hipótesis nula. Más concretamente:
$$H_0: \text{los lanzamientos de Kobe son independientes}$$
$$H_1: \text{Kobe tiene rachas más largas de lo habitual ya que los lanzamientos no son independientes}$$
 
Por tanto, el estadístico en el que nos centraremos será $R: \text{longitud de la racha
más larga}$. Dado que no sabemos cómo se distribuye, calcularemos el p-valor 
mediante simulaciones.

### 3) Simula a Kobe como tirador independiente...
Para poder comparar a Kobe con el tirador independiente, simula el mismo número
de tiros que los que hizo Kobe en la final con probabilidad de acierto del 
45%. Luego, calcula la racha más grande en esta simulación y devuelve este valor. 
Repite muchas veces las simulación para ...

* ... Dibujar un histograma de la máxima racha de un tirador independiente. Añade 
al histograma la máxima racha real obtenida por Kobe. Esta es una forma visual 
de saber si el evento observado es compatible con la $H_0$ (tal y como hacíamos 
en clase). 
* Calcula cuántas de estas simulaciones tienen rachas tan o más
grandes como las observadas en el partido real de Kobe. A partir de este resultado, 
¿cuál es el p-valor?
  
```{r sim_basket}
# ??
```
  

### 4) Conclusiones 
..., **¿tenemos evidencia para apoyar que el modelo de "mano caliente" se ajusta a la forma de lanzar de Kobe? Justifica.**